【裁判字號】    97,重訴,38
【裁判日期】    980217
【裁判案由】    侵權行為損害賠償
【裁判全文】
臺灣高等法院民事判決                  97年度重訴字第38號
原      告  木棉花國際股份有限公司
法定代理人  丙○○
訴訟代理人  甲○○
原      告  普威爾國際股份有限公司
法定代理人  戊○○
訴訟代理人  丁○○
被      告  乙○○  原住臺北縣.
                    現另案在臺灣臺北監獄臺北分監執行中
上列當事人間因被告乙○○違反著作權法案件，原告提起刑事附
帶民事訴訟，請求侵權行為損害賠償事件，經本院刑事庭裁定移
送，本院於民國98年2月10日言詞辯論終結，判決如下：
    主      文
被告應給付原告木棉花國際股份有限公司、普威爾國際股份有限
公司依序為新臺幣伍拾萬元、玖拾萬元，及均自民國97年5月30
日起至清償日止，按年利率5%計算之利息。
訴訟費用由被告負擔。
原告假執行之聲請駁回。
    事實及理由
甲、程序方面：
一、查本件原告因被告乙○○違反著作權法案件，於民國97年5
    月23日提起刑事附帶民事訴訟，請求侵權行為損害賠償，固
    屬智慧財產民事事件，且違反著作權法案件，亦屬智慧財產
    案件審理法第23條所定之案件。惟依智慧財產案件審理法第
    37條第2項規定：「第二十三條案件及其附帶民事訴訟於本
    法施行前已繫屬於各級法院者，其以後之訴訟程序，應由各
    該繫屬法院依本法之規定終結之。但本法施行前已依法定程
    序進行之訴訟程序，其效力不受影響。」，而智慧財產法院
    組織法、智慧財產案件審理法均係於97年7月1日施行，是本
    件附帶民事訴訟既於智慧財產案件審理法施行前已繫屬於本
    院刑事庭，揆諸首揭說明，其以後之訴訟程序，仍應由本院
    依智慧財產案件審理法之規定終結之，而非由智慧財產法院
    管轄，合先敘明。
二、按訴狀送達後，原告不得將原訴變更或追加他訴，但擴張或
    減縮應受判決事項之聲明者，不在此限。智慧財產案件審理
    法第1條、民事訴訟法第255條第1項第3款定有明文。查原告
    提起刑事附帶民事訴訟係依著作權法第88條第1項、民法第
    184條第1項前段規定，請求被告給付原告木棉花國際股份有
    限公司（下稱木棉花公司）、普威爾國際股份有限公司（下
    稱普威爾公司）依序為新台幣（下同）450萬元、640萬元，
    及自起訴狀繕本送達翌日起至清償日止，按年利率5%計算之
    利息。復於97年11月7日具狀就上開請求本金部分，木棉花
    公司、普威爾公司依序減縮為120萬元、380萬元（見本院訴
    字卷第106頁）。又於97年12月15日準備程序期日當庭就上
    開請求本金部分，木棉花公司、普威爾公司依序減縮為50萬
    元、90萬元（見本院訴字卷第187頁正面）。核其嗣後聲明
    ，均無變更訴訟標的，僅屬減縮應受判決事項之聲明，依上
    開說明，自無庸經被告之同意，即得為之。
三、本件原告經合法通知，未於言詞辯論期日到場，核無民事訴
    訟法第386條所列各款情形，爰依被告之聲請，由其一造辯
    論而為判決。
乙、實體方面：
一、原告木棉花公司、普威爾公司主張：如附表1項次1至12、13
    至50（除36、41、46外）所示影片（下稱系爭影片）依序係
    木棉花公司、普威爾公司享有在台重製、發行、出租等專屬
    權利之著作財產權，被告明知如附表2、3（即下列本院刑事
    判決附表5-1、6-1）所示盜版光碟係侵害伊前揭著作財產權
    之光碟重製物，竟自95年7月中旬起，在臺北縣三重市三和
    夜市販售予不特定人，且於「YAHOO奇摩拍賣」網站，以帳
    號「ac0000000@yahoo.com.tw」向不特定人販售之。案由警
    方於96年1月9日在臺北縣三重市○○街3號被告住處查獲，
    並扣得如附表2、3所示盜版光碟等物。而被告所涉違反著作
    權法等案件，經臺灣板橋地方法院刑事庭96年度訴字第372
    號、鈞院刑事庭96年度上訴字第4879號均判處有罪確定，足
    證被告故意不法侵害伊著作財產權，依著作權法第88條第1
    項、民法第184條第1項前段規定，應負損害賠償責任。因被
    告於夜市○○路販售系爭影片之盜版光碟期間長達半年，而
    警方查扣之盜版光碟中，大多數影片數量祇餘數十片，另有
    眾多影片僅存留燒錄片，然光碟廠接單生產光碟最少壓碟數
    量為1,000片以上，顯見被告販售盜版光碟之數量，絕非僅
    有警方查扣之片數而已，且其盜版侵權之影片甚廣，伊為取
    得系爭影片在台重製、發行等之專屬授權，所付出之權利金
    、人力、物力等難以計數。又被告大量販售系爭影片之盜版
    光碟，並流入國內市場，除造成伊所發行系爭影片之正版光
    碟銷售量受影響，亦對伊受有相當於短收權利金之損害，顯
    見本件確有不易證明實際損害額之情形，依著作權法第88條
    第3項規定，請求酌定1部影片以10萬元計算賠償額，惟木棉
    花公司、普威爾公司就請求之賠償額願依序減為50萬元、90
    萬元。爰求為判命被告給付木棉花公司、普威爾公司依序為
    50萬元、90萬元，及均自起訴狀繕本送達翌日起算之法定利
    息等語。
二、被告則以：對於附表2、3即鈞院刑事判決附表5-1、6-1所示
    盜版光碟部分無意見，惟伊販賣盜版光碟係以盜版電影、影
    音光碟每片100元及盜版遊戲光碟每3片500元之價格出售予
    不特定人，原告請求賠償金額過高等語為辯。
三、按因故意或過失，不法侵害他人之權利者，負損害賠償責任
    。民法第184條第1項前段定有明文。又因故意或過失不法侵
    害他人之著作財產權或製版權者，負損害賠償責任。著作權
    法第88條第1項前段定有明文。而著作財產權人享有重製、
    散佈著作物之專有權利，此觀著作權法第22條第1項及第28
    條之1之規定自明。查木棉花公司、普威爾公司主張如附表1
    項次1至12、13至50（除36、41、46外，見本院訴字卷第153
    頁）所示影片依序係其享有在台重製、發行、出租等專屬權
    利之著作財產權，被告明知如附表2、3所示盜版光碟係侵害
    其享有著作財產權之光碟重製物，而於上開時、地販賣散布
    ，致侵害其著作財產權，被告並因違反著作權法等案件，經
    本院刑事庭判處有罪確定等語，業據提出行政院新聞局錄影
    節目審查合格書、授權書、原產地證明、作品目錄、發行證
    明書、本院96年度上訴字第4879號刑事判決等件為證，並經
    本院調閱該案刑事偵、審卷查核屬實，且為被告所不爭執（
    見本院訴字卷第39頁反面），應堪信實。依上開說明，木棉
    花公司、普威爾公司依民法第184條第1項前段及著作權法第
    88條第1項前段規定，請求被告負損害賠償責任，洵屬有據
    。
四、次按被害人依著作權法第88條第1項規定請求損害賠償，「
    得依下列規定擇一請求：一  依民法第二百十六條之規定請
    求。但被害人不能證明其損害時，得以其行使權利依通常情
    形可得預期之利益，減除被侵害後行使同一權利所得利益之
    差額，為其所受損害。二  請求侵害人因侵害行為所得之利
    益。但侵害人不能證明其成本或必要費用時，以其侵害行為
    所得之全部收入，為其所得利益。」、「依前項規定，如被
    害人不易證明其實際損害額，得請求法院依侵害情節，在新
    臺幣一萬元以上五十萬元以下酌定賠償額。如損害行為屬故
    意且情節重大者，賠償額得增至新臺幣一百萬元。」，92年
    7月9日修正後、96年7月11日修正前著作權法第88條第2、3
    項分別定有明文（96年7月11日修正後同法第3項前、後段則
    係將修正前同條項所定賠償額上限50萬元、100萬元依序提
    高至100萬元、500萬元）。查被告明知如附表2、3所示盜版
    光碟係侵害木棉花公司、普威爾公司享有著作財產權之光碟
    重製物，而於95年7月中旬起至96年1月9日止，在前揭夜市
    ○○路販賣散布，致侵害木棉花公司、普威爾公司之著作財
    產權，其不法侵權行為之時間，既在96年7月11日著作權法
    修正之前，自應適用修正前之規定。又被告侵害木棉花公司
    、普威爾公司享有著作財產權之系爭影片，依序有12部、35
    部，姑不論被告已販賣而無法查扣之盜版光碟，單就被告遭
    查扣侵害木棉花公司、普威爾公司著作財產權之盜版光碟，
    依序已高達958片、1,699片（見本院訴字卷第153頁），有
    前揭刑事判決附表5-1、6-1可稽，並為被告所是認（見本院
    訴字卷第39頁反面），堪認被告故意販賣散布侵害木棉花公
    司、普威爾公司享有著作財產權之光碟重製物數量非微，造
    成木棉花公司、普威爾公司所發行正版光碟銷售量減少，致
    受有相當於短收權利金之損害，因不易證明其實際損害額，
    爰依上開說明，審酌被告並非重製光碟，而係販賣盜版光碟
    ，且以盜版電影、影音光碟每片100元及盜版遊戲光碟每3片
    500元之價格出售予不特定人，經查扣之盜版光碟數量計算
    銷售所得至少有265,700元〔計算式：（1,699+958）×100=
    265,700〕，因被告販賣盜版光碟之期間長達半年，其販售
    盜版光碟之數量及所得均無法估算，且系爭影片每部（捲）
    片長，短者約45分鐘（如卡通片名「男女翹翹版」、「最遊
    記第1集」），長者約192分鐘（如卡通片名「怪醫黑傑克」
    ），此觀行政院新聞局錄影節目審查合格證明書記載自明，
    依財團法人國家電影資料館典藏影視資料片段使用收費標準
    ，關於發行家庭版影片之授權費用，以部或輯計算，每1分
    鐘收費2,000元，不足1分鐘者以1分鐘計算，如為營利性放
    映，則按上開收費標準2倍計（見本院訴字卷第88頁），按
    系爭影片長度計算，其權利金約9萬元至384,000元，倘為營
    利性者，即高達18萬元至768,000元不等〔計算式：2,000×
    45=90,000；2,000×192=384,000；90,000×2=180,000；38
    4,000×2=768,000〕。復以木棉花公司遭侵害著作財產權之
    影片12部，於92年1月2日起至96年1月9日止，總實銷金額76
    ,153,750 元，毛利占30%為22,846,125元；另普威爾公司遭
    侵害著作財產權之影片35部，於93年1月1日起至96年1月9日
    止，總銷售金額為64,354,523元，毛利占約30%為19,306,18
    0元，每片售價約360元至400元不等，有被告所不爭執之各
    部影片銷售數量、銷售金額及總表、產品交易排行分析表等
    件可稽（見本院訴字卷第118-148、155-180、187頁）。再
    參以另案本院96年度智上字第40號損害賠償事件，認定非法
    重製光碟，侵害原告享有著作財產權之影片，以每部25萬元
    計算賠償額，此部分並為最高法院97年度台上字第1552號判
    決所維持等情（見本院訴字卷第200-210頁），則木棉花公
    司、普威爾公司請求1部影片以10萬元計算本件賠償額，為
    前揭著作權法第88條第3項後段所定賠償額上限之十分之一
    ，尚非過高（按：木棉花公司、普威爾公司遭侵害影片部數
    依序為12部、35部計算，其賠償額依序為120萬元、350萬元
    ），惟木棉花公司、普威爾公司嗣既願減少請求賠償金額依
    序為50萬元、90萬元（見本院訴字卷第187頁），均未逾前
    揭著作權法第88條第3項後段所定之賠償額上限，且與實情
    無違，堪稱合理。被告空言抗辯賠償額過高，要無足取。
五、從而，木棉花公司、普威爾公司依著作權法第88條第1項、
    民法第184條第1項前段規定，請求被告依序給付50萬元、90
    萬元，與均自起訴狀繕本送達翌日即97年5月30日（見本院
    附民卷第4頁）起至清償日止，按年利率5%計算之利息，為
    有理由，應予准許。至本件上訴所得受之利益未逾150萬元
    ，不得上訴第三審，本院判決後已告確定，木棉花公司、普
    威爾公司聲請准供擔保宣告假執行，核無必要，應予駁回。
    又本件事證已臻明確，兩造其餘攻擊防禦方法及證據資料，
    核與本件判決結果不生影響，毋庸一一論述，併此敘明。
六、結論：本件原告之訴為有理由，依智慧財產案件審理法第1
    條、民事訴訟法第385條第1項前段、第78條，判決如主文。
中    華    民    國    98    年    2     月    17    日
                    民事第十七庭
                        審判長法  官  藍文祥
                              法  官  陳麗芬
                              法  官  張競文
正本係照原本作成。
不得上訴。
中    華    民    國    98    年    2     月    17    日
                              書記官  章大富


司法院資訊處製作；財團法人民間司法改革基金會備份。
